---
title: "Análisis exploratorio de datos de fitoplancton encontrado en canales Baker y Martinez, bajo CIMAR Fiordo N°20"
author: "Duncan Rosales Schulz"
date: "`r format(Sys.time(), '%d %B, %Y')`"
output: pdf_document
---

```{r setup, include=FALSE, warning=FALSE}
knitr::opts_chunk$set(echo = FALSE)
#Cargar las librerías asociadas al trabajo de los datos
library(readxl)
library(graphics)
library(psych)
library(stats)
library(dplyr)
library(tidyr)
library(ggplot2)
```

#**CONSIDERACIONES INICIALES**

```{r}
#Montando la base de datos necesaria para realizar el análisis exploratorio
dat <- read_excel("BD_FITO_DIATOMEAS.xlsx")
#Debido a que al parecer es un real problema tener muchas observaciones en 0, cosa que para usar PRIMER si era muy útil, procederé a borrar aquellos registros que tengan abundancia ">0"
df2<-subset(dat, ABUNDANCIA!="0")
df2
```

#**Variables cuantitativas y factores**

La variable cuantitativa, en este estudio, se trató de una cuantitativa de tipo discreta: ABUNDANCIA.

Los factores, que son varios, son los siguientes: ESPECIE, TIPO, PROFUNDIDAD, CANAL, ESTACION.

```{r, warning=FALSE,message=FALSE}
#Haciendo las respectivas transformaciones a factor
df2$CANAL <- as.factor(df2$CANAL)
df2$ESTACIÓN <- as.factor(df2$ESTACIÓN)
df2$ESPECIE <- as.factor(df2$ESPECIE)
df2$PROFUNDIDAD <- as.factor(df2$PROFUNDIDAD)
df2$TIPO <- as.factor(df2$TIPO)
```

```{r}
summary(df2)
head(df2)
str(df2)
```
**BALANCE DE DATOS Y VERIFICACIÓN DE DATOS**

Tabla de frecuencia sobre factores de clasificacion con función table(), sobre la variable ABUNDANCIA.

```{r}
#Averiguar si los datos se encuentran balanceados, y si cuentan con .
table(df2$ABUNDANCIA)
```

#**HISTOGRAMA**

Como primera aproximación, se realizó un histograma de la distribución de frecuencia, de la variable ABUNDANCIA.

```{r}
hist(df2$ABUNDANCIA, main= "Histograma", xlab= "Abundancia", ylab= "Frecuencia", ylim= c(0,1000),col="yellow")
```


Se decidió mostrar la distribución de frecuencia de la variable ABUNDANCIA, separada entre DIATOMEAS y DINOFLAGELADOS.

```{r}
#Aquí realizo un histograma
Diatomeas <- df2 %>% filter(TIPO=="DIATOMEAS")
Dinoflagelados <- df2 %>% filter(TIPO=="DINOFLAGELADOS")
par(mfrow = c(1,2))
hist(Diatomeas$ABUNDANCIA, main= "Hist Diatomeas", xlab= "Abundancia", ylab = "Frecuencia", ylim= c(0,800),col="cyan")
hist(Dinoflagelados$ABUNDANCIA, main= "Hist Dinoflagelados", xlab= "Abundancia", ylab= "Frecuencia", ylim= c(0,350),col="green")
```

#**RELACIÓN ENTRE VARIABLES Y FACTORES**

Se realizaron gráficos boxplot entre ABUNDANCIA, variable respuesta, y los factores o variables regresoras.

```{r}
df2%>% 
  ggplot(aes(x=CANAL,y=ABUNDANCIA))+
      geom_boxplot()+
     theme(legend.position="none")+
     labs(x="Canal",y="Abundancia",title="Relación ABUNDANCIA y CANAL")

df2%>% 
  ggplot(aes(x=PROFUNDIDAD,y=ABUNDANCIA))+
      geom_boxplot()+
     theme(legend.position="none")+
     labs(x="Profundidad",y="Abundancia",title="Relación ABUNDANCIA y PROFUNDIDAD")

df2%>% 
  ggplot(aes(x=ESTACIÓN,y=ABUNDANCIA))+
      geom_boxplot()+
     theme(legend.position="none")+
     labs(x="Estación",y="Abundancia",title="Relación ABUNDANCIA y ESTACIÓN")
```
#**TRANSFORMACIÓN**

A continuación, se transforman los datos ABUNDANCIA; evalúa balance datos, generación histograma, boxplot de lo ya generado

```{r}
df2$ABUNDANCIA_LOG10<- log10(df2$ABUNDANCIA)
```


```{r}
table(df2$ABUNDANCIA_LOG10)
```

```{r}
hist(df2$ABUNDANCIA_LOG10, main= "Histograma", xlab= "log10(Abundancia)", ylab= "Frecuencia", ylim= c(0,1000),col="yellow")
```

```{r}
df2%>% 
  ggplot(aes(x=CANAL,y=ABUNDANCIA_LOG10))+
      geom_boxplot()+
     theme(legend.position="none")+
     labs(x="Canal",y="Abundancia",title="Relación ABUNDANCIA y CANAL")

df2%>% 
  ggplot(aes(x=PROFUNDIDAD,y=ABUNDANCIA_LOG10))+
      geom_boxplot()+
     theme(legend.position="none")+
     labs(x="Profundidad",y="Abundancia",title="Relación ABUNDANCIA y PROFUNDIDAD")

df2%>% 
  ggplot(aes(x=ESTACIÓN,y=ABUNDANCIA_LOG10))+
      geom_boxplot()+
     theme(legend.position="none")+
     labs(x="Estación",y="Abundancia",title="Relación ABUNDANCIA y ESTACIÓN")
```




#**DÓCIMA DE HIPOTESIS**

Podría existir una asociación entre la variable respuesta ABUNDANCIA, y el factor ESTACION.
Para ello, se presenta la siguiente H0 e H1:

**H~0~**: $$ \mu_{A_(10)} \cap \mu_{A_(11)} \cap \mu_{A_(12)} \cap \mu_{A_(14)} \cap \mu_{A_(5)} \cap \mu_{A_(5p)} \cap \mu_{A_(6)} 
\cap \mu_{A_(7)} \cap \mu_{A_(8)} \cap \mu_{A_(9)} \cap \mu_{A_(96)} \cap \mu_{A_(97)} \cap \mu_{A_(98)}= \emptyset $$

**H~1~**: $$ \mu_{A_(10)} \cap \mu_{A_(11)} \cap \mu_{A_(12)} \cap \mu_{A_(14)} \cap \mu_{A_(5)} \cap \mu_{A_(5p)} \cap \mu_{A_(6)} 
\cap \mu_{A_(7)} \cap \mu_{A_(8)} \cap \mu_{A_(9)} \cap \mu_{A_(96)} \cap \mu_{A_(97)} \cap \mu_{A_(98)} \ne \emptyset $$

#**ESTADÍSTICA PARAMÉTRICA**

Se realizan pruebas para establecer si los datos de ABUNDANCIA cumplen con los supuestos de normalidad, para analizar con estadística paramétrica. Se evaluó independencia, homogeneidad de las varianzas, normalidad, usando un modelo lineal.

```{r}
lm.aov <- lm(ABUNDANCIA_LOG10 ~ PROFUNDIDAD, data = df2)
aov(lm.aov)
```

```{r}
plot(lm.aov$residuals, pch=20, col = "blue")
```

```{r}
plot(lm.aov, 1, pch=20, col = "blue")
```

```{r}
plot(lm.aov, 2, pch=20, col = "blue")

aov_residuals <- residuals(object = lm.aov)
hist(x= aov_residuals, main = "Histograma de residuales")

shapiro.test(x= aov_residuals)
```

Interpretando los gráficos logrados, y el test de normalidad de Shapiro-Wilk, con un p-value < 2.2e-16, se establece que los datos estandarizados, no cumplen con los supuestos de la estadística paramétrica, por lo que habría de usarse estadística no paramétrica para evaluarles.

#REGRESIÓN LINEAL MIXTA

```{r}
mod.1 <- lm(ABUNDANCIA_LOG10 ~ ESTACIÓN + PROFUNDIDAD + ESTACIÓN:PROFUNDIDAD, data = df2)

pander::pander(summary(mod.1), caption = "Modelo de efectos fijos con interacción, de los datos df2, transformados log10(ABUNDANCIA)")
```

Con un r^2 de 0.155, se puede establecer que no existe relación estadísticamente significativa entre las relaciones establecidas en el modelo de regresión lineal mixta.